【裁判字號】    98,易,3686
【裁判日期】    990330
【裁判案由】    詐欺
【裁判全文】
臺灣臺北地方法院刑事判決              98年度易字第3686號
公  訴  人  臺灣臺北地方法院檢察署檢察官
被      告  甲○○
上列被告因詐欺案件，經檢察官提起公訴 （98年度偵緝字第2246號）
，本院判決如下：
    主    文
甲○○幫助意圖為自己不法之所有，以詐術使人將本人之物交付
，累犯，處有期徒刑肆月，如易科罰金，以新臺幣壹仟元折算壹
日。
    事    實
一、甲○○曾有多次違反藥事法、肅清煙毒條例、麻醉藥品管理
    條例及毒品危害防制條例案件等前科，其中於民國八十二年
    間，因違反肅清煙毒條例及麻醉藥品管理條例案件，經本院
    分別判處有期徒刑三年四月、有期徒刑三月，應執行有期徒
    刑三年六月確定，以及因違反肅清煙毒條例及藥事法案件，
    經本院分別判處有期徒刑二年、有期徒刑二月，應執行有期
    徒刑二年一月確定，上開數罪，嗣經裁定應執行有期徒刑五
    年四月確定，並自八十二年六月三十日起入監執行至八十四
    年六月二日第一次假釋付保護管束出獄。假釋期間，因於八
    十六年間，違反肅清煙毒條例及麻醉藥品管理條例案件，經
    臺灣高等法院以八十六年度上訴字第二二０四號刑事判決分
    別判處有期徒刑三年二月、有期徒刑四月，應執行有期徒刑
    三年三月確定，自八十八年三月九日起入監執行上開有期徒
    刑三年三月，以及上開假釋經撤銷後所應執行之殘刑有期徒
    刑三年二月十六日，嗣於九十一年八月十六日縮短刑期第二
    次假釋付保護管束出獄，並於九十四年六月十日縮刑期滿執
    行完畢，假釋未經撤銷，以已執行完畢論。詎其於上開有期
    徒刑執行完畢後，仍不知悔改，五年以內，復於得預見將其
    金融機構開立帳戶之提款卡及密碼資料持交不相識之人使用
    ，其帳戶有遭人利用作為詐騙工具可能之情形下，仍基於幫
    助詐欺之犯意，於民國九十八年三月十一日前之同年月間某
    日，在不詳地點，將其於九十三年六月二十九日，在臺北市
    ○○區○○路三段三九號之臺北富邦商業銀行股份有限公司
    （下稱臺北富邦銀行）興隆分行所開立，帳號000000
    000000號帳戶提款卡及密碼資料，以不詳代價，持交
    真實姓名、年籍均不詳之成年人使用。俟該真實姓名、年籍
    均不詳之成年人所屬之犯罪集團取得甲○○所交付之上開帳
    戶提款卡及密碼資料後，即基於意圖為自己不法所有之詐欺
    取財犯意，於九十八年三月十一日晚上九時許，撥打電話予
    乙○○，對乙○○施以謊稱：係網路賣家，因交易紀錄發生
    錯誤，將每月自乙○○帳戶中扣款，需至ＡＴＭ自動櫃員機
    操作云云之詐術，致乙○○陷於錯誤，誤信為真，依指示前
    往自動櫃員機操作，其中第一筆於同日晚上九時許，在彰化
    縣彰化市○○街三八號合作金庫銀行自動櫃員機，以金融卡
    操作轉帳匯款新臺幣（下同）二萬九千九百八十九元至甲○
    ○上開臺北富邦銀行興隆分行帳戶中。嗣乙○○在依指示操
    作後，查覺帳戶存款業遭轉帳匯出，始知受騙，報警處理循
    線查獲甲○○。
二、案經乙○○報由內政部警政署反詐騙諮詢專線轉由彰化縣政
    府警察局彰化分局民族路派出所處理後，由臺北市政府警察
    局文山第二分局報請臺灣臺北地方法院檢察署檢察官偵查起
    訴。
    理    由
一、訊據被告甲○○固坦承有至臺北富邦銀行興隆分行開立上開
    帳戶之事實，然矢口否認涉有上開犯行，辯稱：其上開帳戶
    金融卡及密碼資料係在家中遭竊，係為免遺忘始將書寫密碼
    之紙條與金融卡一起放置，並未交由他人使用云云。經查：
  (一)臺北富邦銀行興隆分行上開帳戶係被告親自前往開立之事實
    ，業經被告於警詢、偵查及本院審理時供述在卷，而該帳戶
    嗣遭真實姓名、年籍不詳之成年人用以作為詐騙證人乙○○
    轉帳匯款之人頭帳戶使用之事實，並經證人乙○○於警詢時
    證述：渠於九十八年三月十一日晚上九時許，接獲真實姓名
    、年籍均不詳之成年人來電自稱係網路賣家，因交易紀錄發
    生錯誤，將每月自渠帳戶中扣款，需至ＡＴＭ自動櫃員機操
    作云云之詐術，致渠陷於錯誤，誤信為真，依指示前自動櫃
    員機操作，其中第一筆於同日晚上九時許，在彰化縣彰化市
    ○○街三八號合作金庫銀行自動櫃員機，以金融卡操作轉帳
    匯款二萬九千九百八十九元至被告上開臺北富邦銀行興隆分
    行帳戶中，嗣始知遭詐騙等語在卷（偵查卷第五頁、第六頁
    ）。此外，並有合作金庫自動櫃員機交易明細單、臺北富邦
    銀行興隆分行九十八年三月二十三日（九十八年）北富銀興
    字第七號函暨函覆之九十八年三月一日至三月十九日交易往
    來明細表資料及開戶資料、彰化縣警察局彰化分局民族路派
    出所受理詐騙帳戶通報警示簡便格式表、內政部警政署反詐
    騙諮詢專線紀錄表、金融機構聯防機制通報單各一份附卷可
    稽（偵查卷第七頁至第一三頁、第二八頁至第三二頁）。是
    以，被告所開立之臺北富邦銀行興隆分行上開帳戶確遭他人
    作為詐騙證人乙○○轉帳匯款之人頭帳戶使用，已堪認定。
  (二)至被告對於其上開臺北富邦銀行興隆分行帳戶提款卡及密碼
    ，何以落入詐騙集團成員手中，遭作詐騙證人乙○○轉帳匯
    款人頭帳戶使用之緣由，固一再辯稱：其上開帳戶金融卡及
    密碼資料係在家中遭竊云云。然核諸被告就其遺失上開臺北
    富邦銀行興隆分行帳戶提款卡及密碼資料之時點，原於偵查
    中供稱：「‧‧‧我金融卡在九十八年五、六月間朋友陳謙
    光到家裡打牌，他把我的金融卡偷走了。我放在客廳的抽屜
    ，因為當時他跟我借金融卡，我拒絕他‧‧‧」、「九十八
    年四、五、六月他說他沒有金融卡‧‧‧」云云（偵緝卷第
    二一頁、第三二頁）。嗣於本院審理時則改稱：「‧‧‧金
    融卡式在九十八年的二月底被偷的‧‧‧」云云（本院卷第
    二０頁反面），先後供述不一，互異其詞。且被告於偵查中
    供稱：其在九十八年五、六月間上開帳戶金融卡及密碼資料
    遭竊後約一星期察覺此事，旋即前往臺北富邦銀行興隆分行
    銀行掛失止付云云（偵緝卷第二一頁、第三二頁），復與向
    臺北富邦銀行興隆分行函查被告並無掛失金融卡紀錄之結果
    不符，亦有臺北富邦銀行興隆分行九十八年十一月十六日（
    九十八年）北富銀興字第四六號函暨一份在卷可憑（偵緝卷
    第五三頁）。顯見被告係在經臺灣臺北地方法院檢察署檢察
    官向本院提起公訴後，得知證人乙○○遭詐騙轉帳匯款之時
    點係在九十八年三月十一日，始翻異前詞，隨意編指其上開
    帳戶金融卡及密碼資料遭竊係在九十八年二月底遭竊及其在
    察覺遭竊後有掛失止付金融卡云云卸責甚明。況如被告明確
    知悉竊取其上開帳戶提款卡及密碼資料之犯罪嫌疑人為友人
    陳謙光，則其豈有遲遲未立即向警察機關報案，亦未向臺北
    富邦銀行興隆分行辦理掛失金融卡，凍結上開帳戶，斷絕第
    三人利用其上開帳戶作為詐騙人頭帳戶之理。再以被告於本
    院準備程序中，尚得不假思索背誦出其上開臺北富邦銀行興
    隆分行帳戶密碼「00000000」，且該組密碼係其原本住處電
    話末四碼「1208」之重複組合，自換發為晶片金融卡時起開
    始使用該組密碼，未曾更改等情觀之，被告實無為免日久遺
    忘之故，進而特地以紙條書寫該組密碼，與其上開帳戶金融
    卡一起放置之可能。據此，足徵被告辯稱：其上開帳戶金融
    卡密碼資料均在家中遭竊，係為免遺忘始將書寫密碼之紙條
    與金融卡一起放置，並未交由他人使用云云，均係臨訟杜撰
    之詞，不足採信。
  (三)又被告上開臺北富邦銀行興隆分行帳戶，係於九十三年六月
    二十九日開立，開戶後使用該帳戶存提款至九十六年十一月
    三十日提款二百零六元，帳戶餘額僅七十九元後，直至九十
    八年三月十一日證人乙○○遭詐騙轉帳匯款前，即未再使用
    該帳戶存提款之交易紀錄情形，此有臺北富邦銀行興隆分行
    九十八年六月二十六日（九十八年）北富銀興字第二七號函
    暨函覆之九十三年六月二十九日至九十八年六月二十四日交
    易往來明細資料各一份附卷可憑（第五六頁至第八二頁）。
    堪認被告開立上開臺北富邦銀行興隆分行帳戶帳戶之初，雖
    係作為薪資轉帳帳戶之用，然該帳戶在遭詐騙集團作為人頭
    帳戶使用前，業已長達約一年餘未再使用該帳戶進行任何存
    、提款或轉帳匯款交易，該帳戶對被告而言，顯非與其日常
    金融交易息息相關之經常使用性帳戶，而係一閒置帳戶，此
    與一般出售或或出租帳戶存摺、提款卡及密碼等資料，均係
    以新開立帳戶，或業已開立惟已閒置無用之帳戶持交他人使
    用作為轉帳匯款人頭帳戶之行為模式，並無二致。準此，益
    徵被告係將其業已閒置不用之上開臺北富邦銀行興隆分行帳
    戶金融卡及密碼資料，以不詳代價，持交第三人使用，致落
    入詐騙集團成員手中作為人頭帳戶使用，至為灼然。
  (四)按一般國人向金融機構開設帳戶，並無任何法令限制，若係
    用於正當用途者，當可光明正大自行申請使用，而帳戶係為
    存提款及轉帳匯款之用，倘刻意收集他人帳戶使用者，依一
    般常識極易判斷係為藉此躲避遭人循線追查之目的而為，自
    可產生與不法犯罪目的相關之合理懷疑。而見諸各大平面及
    電子媒體報導，或以中獎、退稅、信用卡款對帳、金融卡密
    碼外洩，疑似遭人盜領存款或家人遭綁架等事由，利用人頭
    帳戶作為轉帳帳戶，謊騙被害人至金融機構櫃檯電匯，抑或
    持金融卡至自動櫃員機依其指示操作，使被害人在不知情之
    狀況下依指示操作匯出款項後，隨即將之提領一空之詐騙手
    法，層出不窮，以被告係一智慮成熟並具相當社會經驗之成
    年人而言，對此一犯罪型態，自難諉為不知。況帳戶存摺、
    印章、金融卡及密碼條等，均係關乎個人金融信用及隱私之
    重要物件之一，縱親如父母子女或夫妻，衡常若非出於特殊
    事由或目的，即無任意將之交由他方保管或使用，遑論係為
    獲取相當對價而將之出租或售予不相熟識之第三人使用。從
    而，被告在與向其收購上開帳戶金融卡及密碼資料之真實姓
    名、年籍均不詳之成年人素不相識，且不知該人來歷是否正
    當之情形下，出於獲取不詳代價之目的，將其上開帳戶金融
    卡及密碼條持交該成年人使用時，其對於上開帳戶可能遭人
    用以上開手段詐騙他人轉帳匯款之人頭帳戶使用，當無不能
    預見之可能。被告在此預見及認知下，仍將其上開帳戶金融
    卡及密碼資料持交該真實姓名、年籍均不詳之成年人使用，
    容任詐欺取財結果之發生，其主觀上顯有幫助他人遂行詐欺
    取財之不確定故意甚明。從而，被告上開幫助詐欺取財犯行
    ，洵堪認定，本件事證明確，應予依法論處。
二、核被告所為，係幫助犯刑法第三百三十九條第一項之詐欺取
    財罪。其幫助他人犯罪，為幫助犯，應依刑法第三十條第二
    項規定，按正犯之刑減輕之。被告曾有多次違反藥事法、肅
    清煙毒條例、麻醉藥品管理條例及毒品危害防制條例案件等
    前科，其中於八十二年間，因違反肅清煙毒條例及麻醉藥品
    管理條例案件，經本院分別判處有期徒刑三年四月、有期徒
    刑三月，應執行有期徒刑三年六月確定，以及因違反肅清煙
    毒條例及藥事法案件，經本院分別判處有期徒刑二年、有期
    徒刑二月，應執行有期徒刑二年一月確定，上開數罪，嗣經
    裁定應執行有期徒刑五年四月確定，並自八十二年六月三十
    日起入監執行至八十四年六月二日第一次假釋付保護管束出
    獄。假釋期間，因於八十六年間，違反肅清煙毒條例及麻醉
    藥品管理條例案件，經臺灣高等法院以八十六年度上訴字第
    二二０四號刑事判決分別判處有期徒刑三年二月、有期徒刑
    四月，應執行有期徒刑三年三月確定，自八十八年三月九日
    起入監執行上開有期徒刑三年三月，以及上開假釋經撤銷後
    所應執行之殘刑有期徒刑三年二月十六日，嗣於九十一年八
    月十六日縮短刑期第二次假釋付保護管束出獄，並於九十四
    年六月十日縮刑期滿執行完畢，假釋未經撤銷，以已執行完
    畢論，此有臺灣高等法院被告前案紀錄表一份在卷可稽，其
    於上開有期徒刑執行完畢後，五年以內故意再犯本件有期徒
    刑以上之罪，為累犯，應依刑法第四十七條第一項規定，加
    重其刑。爰審酌被告犯罪之動機、目的、手段，將其上開臺
    北富邦銀行興隆分行帳戶金融卡及密碼資料供他人使用，致
    證人乙○○遭詐騙二萬九千九百八十九元，危害社會經濟秩
    序、惟念其非實際遂行詐欺犯行之人、犯後飾詞狡辯，甚至
    誣指係遭友人陳謙光所竊，不知悔改之態度等一切情狀，量
    處如主文所示之刑，並諭知易科罰金之折算標準。
據上論斷，應依刑事訴訟法第二百九十九條第一項前段，刑法第
第三十條、第三百三十九條第一項、第四十一條第一項前段、第
四十七條第一項，刑法施行法第一條之一，判決如主文。
本案經檢察官文家倩到庭執行職務。
中    華    民    國    99    年    3     月    30    日
                        臺灣臺北地方法院刑事第十五庭
                            審判長法  官  廖紋妤
                                  法  官  邱蓮華
                                  法  官  吳麗英
上正本證明與原本無異。
如不服本判決應於收受送達後10日內向本院提出上訴書狀，並應
敘述具體理由；其未敘述上訴理由者，應於上訴期間屆滿後20日
內向本院補提理由書（均須按他造當事人之人數附繕本）「切勿
逕送上級法院」。告訴人或被害人如對於本判決不服者，應具備
理由請求檢察官上訴，其上訴期間之計算係以檢察官收受判決正
本之日期為準。
                                  書記官  藍儒鈞
中    華    民    國    99    年    3     月    30    日
附錄本案論罪科刑法條：
中華民國刑法第三百三十九條：
意圖為自己或第三人不法之所有，以詐術使人將本人或第三人之
物交付者，處五年以下有期徒刑、拘役或科或併科一千元以下罰
金。
以前項方法得財產上不法之  益或使第三人得之者，亦同。
前二項之未遂犯罰之。

司法院資訊處製作；財團法人民間司法改革基金會備份。
